【裁判字號】    95,停,31
【裁判日期】    950913
【裁判案由】    聲請停止執行
【裁判全文】
高雄高等行政法院裁定
                           九十五年度停字第三一號
聲  請  人  甲○○
相  對  人  高雄市政府工務局
代  表  人  乙○○局長
上列當事人間因拆除違章建築事件，聲請人聲請停止執行。本院
裁定如下：
    主  文
聲請駁回。
聲請程序費用由聲請人負擔。
    理  由
一、按原處分或決定之執行，將發生難於回復之損害，且有急迫
    情事者，當事人始得聲請行政法院裁定停止執行，行政訴訟
    法第一百十六條第二項前段、第三項前段規定甚明。是對於
    行政處分始得聲請停止執行。又所謂「原處分或決定之執行
    ，將發生難於回復之損害，且有急迫情事」，係指「須有避
    免難以回復損害之急迫必要性」，而所謂「難以回復之損害
    」係指其損害不能回復原狀，或不能以金錢賠償，或在一般
    社會通念上，如為執行可認達到回復困難之程度而言。
二、本件聲請意旨略謂：聲請人所有位於高雄市三民區○○○路
    與中華二路交叉路口即地號高雄市三民區○○○段三小段三
    七一五、三七一五－一、三七一五－二地號土地上之鋼骨看
    板鐵架，經相對人以九十四年十一月八日高市工違民字第二
    三九０號處理新違章建築處分書認定為違章建築，並指定於
    九十五年九月十四日強制拆除。上開鋼骨看板雖屬建築法第
    七條所指之雜項工作物，依法應申請主管機關許可或建照，
    應備具申請書、土地權利證明文件、工程圖樣及說明書（建
    築法第三十條規定參照），然因聲請人向南和興產股份有限
    公司承租上開土地租賃契約，涉及私權上之爭執，目前仍在
    台灣高雄地方法院九十五年度訴字第四五七號交還土地民事
    事件涉訟中，以致聲請人未能依建築法第三十五條規定補正
    系爭土地所有人所出具同意聲請人使用土地之權利證明文件
    。惟依建築法第三十五條及第三十六條規定既可由主管建築
    機關定期命聲請人補正系爭土地權利證明文件，則聲請人自
    可於相對人所定補正期間內提出改正，本件相對人未待聲請
    人補正，即指定期日進行拆除，程序自有瑕疵。且因系爭鋼
    骨看板鐵架造價菲薄，若經相對人拆除，拆除後建築材料視
    同廢棄物處理，不但影響聲請人之權利，使聲請人遭受經濟
    上之損失，而造成難於回復之損害，且衍生廢棄物處理之問
    題，又系爭鋼骨看板鐵架係坐落在聲請人承租之私有土地上
    ，並不影響公益及交通安全，亦無造成公眾或他人危險之虞
    ，是本件有裁定停止相對人九十五年八月三十一日高市工務
    隊字第０九五００二六一九九號原處分執行之必要，乃依行
    政訴訟法第一百十六條第三項規定聲請裁定停止執行云云。
三、經查，系爭鋼骨看板係坐落在聲請人向南和興產股份有限公
    司承租之高雄市三民區○○○段三小段三七一五、三七一五
    －一、三七一五－二地號土地上，而聲請人未申請建造執照
    ，經相對人以九十四年十一月八日高市工違民字第二三九０
    號處理新違章建築處分書查報違章在案，此為聲請人所是認
    ，則系爭鋼骨看板既經相對人以九十四年十一月八日高市工
    違民字第二三九０號處理新違章建築處分書認定為違章，該
    函始為認定違章之行政處分，至相對人九十五年八月三十一
    日高市工務隊字第０九五００二六一九九號函僅係實施行政
    處分之觀念通知，屬行政法上之事實行為，應非行政處分，
    則聲請人對之聲請停止執行，即非適法。且縱認上開函文為
    行政處分，惟聲請人之違章看板自被查獲違章迄今已逾十個
    月，顯有足夠時間補申請建造執照，且若無法補辦建造執照
    ，亦有足夠之時間在不影響看板整體性下移置他處，故無停
    止執行之急迫必要性。又系爭看板價值菲薄，經拆除，回復
    原構造並不複雜，經濟價值亦不高，是縱使執行拆除亦不致
    發生難以回復之損害。故聲請人依據行政訴訟法第一百十六
    條第三項前段規定，聲請裁定准予相對人九十五年八月三十
    一日高市工務隊字第０九五００二六一九九號原處分應予以
    停止執行，核與首揭法條所述停止執行要件不合，應予駁回
    。
四、依行政訴訟法第一百零四條、民事訴訟法第九十五條、第七
    十八條，裁定如主文。
中    華    民    國  九十五  年    九    月   十三   日
                  第一庭審判長法  官  呂佳徵
                              法  官  許麗華
                              法  官  蘇秋津
以上正本係照原本作成。
如不服本裁定，應於裁定送達後十日內以書狀敘明理由，經本院
向最高行政法院提出抗告（須按對造人數附具繕本）；並應預繳
送達用掛號郵票六份（每份三十四元）。
中    華    民    國  九十五  年    九    月   十三   日
                              書記官  涂瓔純


司法院資訊處製作；財團法人民間司法改革基金會備份。
